【裁判字號】    99,審訴,702
【裁判日期】    991231
【裁判案由】    違反森林法
【裁判全文】
臺灣新竹地方法院刑事判決             99年度審訴字第702號
公  訴  人  臺灣新竹地方法院檢察署檢察官
被      告  吳雨庭
            黃文沼
            彭曾維
            賴金文
            鄧源程
上列被告等因違反森林法案件，經檢察官提起公訴（99年度偵字
第6581號），本院依簡式審判程序判決如下：
    主  文
吳雨庭犯森林法第五十二條第一項第一款、第四款之竊取森林主
產物罪，累犯，處有期徒刑捌月，併科罰金新臺幣拾萬仟玖
佰零陸元，罰金如易服勞役，以新臺幣壹仟元折算壹日。扣案之
鏈鋸壹臺、砍刀壹把、鋁製背架個及繩索貳條，均沒收之。
黃文沼犯森林法第五十二條第一項第一款、第四款之竊取森林主
產物罪，處有期徒刑柒月，併科罰金新臺幣拾萬仟玖佰零陸
元，罰金如易服勞役，以新臺幣壹仟元折算壹日。緩刑貳年，緩
刑期內付保護管束，並應向指定之政府機關、政府機構、行政法
人、社區或其他符合公益目的之機構或團體，提供伍拾小時之義
務勞務。扣案之鏈鋸壹臺、砍刀壹把、鋁製背架個及繩索貳條
，均沒收之。
彭曾維犯森林法第五十二條第一項第一款、第四款之竊取森林主
產物罪，處有期徒刑柒月，併科罰金新臺幣拾萬仟玖佰零陸
元，罰金如易服勞役，以新臺幣壹仟元折算壹日。緩刑貳年，緩
刑期內付保護管束，並應向指定之政府機關、政府機構、行政法
人、社區或其他符合公益目的之機構或團體，提供伍拾小時之義
務勞務。扣案之鏈鋸壹臺、砍刀壹把、鋁製背架個及繩索貳條
，均沒收之。
賴金文犯森林法第五十二條第一項第一款、第四款之竊取森林主
產物罪，處有期徒刑柒月，併科罰金新臺幣拾萬仟玖佰零陸
元，罰金如易服勞役，以新臺幣壹仟元折算壹日。緩刑貳年，緩
刑期內付保護管束，並應向指定之政府機關、政府機構、行政法
人、社區或其他符合公益目的之機構或團體，提供伍拾小時之義
務勞務。扣案之鏈鋸壹臺、砍刀壹把、鋁製背架個及繩索貳條
，均沒收之。
鄧源程犯森林法第五十二條第一項第一款、第四款之竊取森林主
產物罪，處有期徒刑柒月，併科罰金新臺幣拾萬仟玖佰零陸
元，罰金如易服勞役，以新臺幣壹仟元折算壹日。緩刑貳年，緩
刑期內付保護管束，並應向指定之政府機關、政府機構、行政法
人、社區或其他符合公益目的之機構或團體，提供伍拾小時之義
務勞務。扣案之鏈鋸壹臺、砍刀壹把、鋁製背架個及繩索貳條
，均沒收之。
    事  實
一、吳雨庭前曾於民國97年間因竊盜案件，經本院於97年12月30
    日以97年度易字第934 號判處有期徒刑7 月，於97年12月30
    日確定，並於99年3 月19日縮刑期滿執行完畢。
二、詎吳雨庭仍不知悔改，明知位於新竹縣尖石鄉玉峰村之竹東
    事業區第116 林班地，係由行政院農業委員會林務局新竹林
    區管理處（以下簡稱新竹林管處）所管理之保安林，且該林
    班地上之牛樟樹材係屬於國有森林主產物，竟基於意圖為自
    己不法所有而竊取森林主產物之犯意，於99年8 月19日上午
    某時許，攜帶其所有之鏈鋸1 臺、砍刀1 把、鋁製背架3 個
    及繩索2 條等物前往該林班地（宇老段地號4 號，TWD97 座
    標X ：279131、Y ：0000000 ），以鏈鋸、砍刀將該林班地
    上之牛樟樹材裁切成7 塊（被害材積共1.43立方公尺，贓額
    共新臺幣66953 元）。復於同年月21日上午某時許，以電話
    聯繫和其具有意圖為自己不法之所有而竊取森林主產物之共
    同犯意聯絡及行為分擔之黃文沼、彭曾維、賴金文及鄧源程
    等人前往該林班地，待眾人會合後，再共同竊取上開牛樟樹
    材7 塊，並以繩索及鋁製背架背運竊得之前揭森林主產物下
    山。嗣於同日16時30分許，吳雨庭等5 人行經第116 林班地
    馬美道路旁時（宇老段地號1 號，TWD97 座標X ：279523、
    Y ：00 00000），為警查獲，並扣得牛樟樹材7 塊（已發還
    新竹林管處）、鏈鋸1 臺、砍刀1 把、鋁製背架3 個及繩索
    2 條等物，因而查知上情。
三、案經新竹林管處訴由新竹縣政府警察局橫山分局報告臺灣新
    竹地方法院檢察署檢察官偵查起訴。
    理  由
一、被告吳雨庭、黃文沼、彭曾維、賴金文及鄧源程所犯森林法
    第52條第1 項第1 款、第4 款之竊取森林主產物罪，均係非
    為死刑、無期徒刑、最輕本刑為3 年以上有期徒刑之罪或高
    等法院管轄第一審案件，被告等人於本院準備程序進行中，
    就被訴事實為有罪之陳述，經本院認合於刑事訴訟法第273
    條之1 第1 項之規定，裁定進行簡式審判程序，合先敘明。
二、訊據被告吳雨庭、黃文沼、彭曾維、賴金文及鄧源程對於上
    揭事實坦承不諱，並經證人即新竹林管處竹東工作站技士張
    忠政於警詢時證述在卷，且有內政部警政署森林暨自然保育
    警察隊扣押筆錄1 份、扣押物品目錄表1 份、贓物認領保管
    單1 份、集運保管明細表1 份、位置圖2 份、新竹縣尖石鄉
    ○○段地號1 號及4 號之土地建物查詢資料2 份、地籍圖查
    詢資料1 份、行政院農業委員會林務局新竹林區管理處於99
    年9 月27日以竹政字第0992213965號函送之材積調查表1 份
    、國有林林產物價金查定書1 份、林產物價金查定表1 份林
    產處分生產費用查定明細表1 份、集材裝車作業資料1 份、
    運才卸貯作業資料1 份、間接（管理）業務資料1 份暨照片
    62幀等在卷足稽，復有鏈鋸1 臺、砍刀1 把、鋁製背架3 個
    及繩索2 條等物扣案足資佐證，足認被告等人前開所為自白
    確與事實相符而堪採信，本案事證已臻明確，被告等人所為
    前開犯行，足堪認定，應予依法論科。
三、論罪科刑：
（一）按森林係指林地及其群生竹、木之總稱，而所謂森林主產
      物，依國有林林產物處分規則第3 條第1 款之規定，係指
      生立、枯損、倒伏之竹木及餘留之根株、殘材而言。是森
      林主產物，並不以附著於其生長之土地，仍為森林構成部
      分者為限，尚包括已與其所生長之土地分離，而留在林地
      之倒伏竹、木、餘留殘材等，至其與所生長土地分離之原
      因，究係出於自然力或人為所造成，均非所問。故不論存
      活之立木、風倒枯死木，或因路壁坍方滑落林地內之樹木
      ，或因地形變動將原砍伐之枯死樹頭及樹片深埋地下嗣後
      始發現之該枯死樹頭、樹片等林產物，均屬森林主產物而
      受森林法之保護，最高法院75年度臺上字第4601號、81年
      度臺上字第5360號、85年度臺上字第2517號、86年度臺上
      字第2104號、90年度臺上字第3920號判決意旨可資參照。
      是本件前揭牛樟樹材係森林之主產物，應無疑義。
（二）又按刑法第321 條第1 項第3 款之攜帶兇器竊盜罪，係以
      行為人攜帶兇器竊盜為其加重條件，此所謂兇器，其種類
      並無限制，凡客觀上足對人之生命、身體、安全構成威脅
      ，具有危險性之兇器均屬之，且祇須行竊時攜帶此種具有
      危險性之兇器為已足，並不以攜帶之初有行兇之意圖為必
      要，最高法院79年臺上字第5253號著有判例。扣案上開鏈
      鋸及砍刀均係以金屬製造，且易於握取、運使，足以殺傷
      人之生命、身體，為具有危險性之兇器，所為雖亦構成森
      林法第50條之竊取森林主產物罪，應依刑法第321 條第1
      項第3 款、第4 款之攜帶兇器、結夥3 人以上所為之加重
      竊盜罪論處，惟森林法第52條第1 項第1 款、第4 款之規
      定為同法第50條之特別規定，依特別法優於普通法之法規
      競合關係，應優先適用森林法第52條第1 項第1 款、第4
      款規定論罪，不再論以森林法第50條之罪。
（三）核被告吳雨庭、黃文沼、彭曾維、賴金文及鄧源程結夥5
      人在保安林竊得上開牛樟樹材，其等所為均係犯森林法第
      52條第1 項第1 款、第4 款之竊取森林主產物罪。又被告
      吳雨庭、黃文沼、彭曾維、賴金文及鄧源程5 人間就上開
      犯行，有犯意聯絡及行為分擔，為共同正犯。又森林法第
      52條第1 項所列各款乃係加重條件，故被告等人於本案雖
      兼具數款加重情形，但因竊取森林主產物之行為只有1 個
      ，仍只成立1 罪。另被告吳雨庭前曾於97年間因竊盜案件
      ，經本院於97年12月30日以97年度易字第934 號判處有期
      徒刑7 月，於97年12月30日確定，並於99年3 月19日縮刑
      期滿執行完畢等情，有臺灣新竹地方法院檢察署刑案資料
      查註紀錄表及臺灣高等法院被告全國前案紀錄表各1 份在
      卷足參，其於5 年以內故意再犯本件有期徒刑以上之罪，
      為累犯，應依刑法第47條第1 項之規定加重其刑。
（四）爰審酌被告黃文沼、彭曾維、賴金文及鄧源程等人均素行
      尚佳，其等與被告吳雨庭均未能恪遵法令，竊取森林主產
      物，對於森林保育與國家財產已造成損害，惟念被告等人
      犯罪後於迭次訊問中均坦承犯行，尚見悔意，且審酌渠等
      之智識程度、竊取牛樟樹材之動機、目的、犯罪手段及所
      生損害等一切情狀，分別量處如主文所示之刑。又森林法
      第50條（現行法為第52條）第1 項所載併科贓額2 倍以上
      5 倍以下之罰金，其贓額之計算，以原木山價為準，有最
      高法院47年臺上字第1095號判例意旨可資參照。本件牛樟
      樹材7 塊之山價為66953 元等情，有前揭行政院農業委員
      會林務局新竹林區管理處99年9 月27日竹政字第09922139
      65號函暨所附材積調查表及國有林林產物價金查定書各1
      份在卷可參，是本件依森林法第52條之規定，應一併諭知
      被告併科2 倍即133906元之罰金（按森林法於87年5 月27
      日修正時，相關罰金之條文均已修正為以新臺幣為罰金之
      單位，雖同法第52條未予明示，仍規定「併科贓額2 倍以
      上5 倍以下罰金」，惟同法之罰金條文既已經全部修正為
      以新臺幣為貨幣單位，解釋上第52條之貨幣單位應與其他
      條文相同而以新臺幣為貨幣單位），並各諭知易服勞役之
      折算標準。
（五）末查，被告黃文沼、彭曾維、賴金文及鄧源程前均未曾受
      有期徒刑以上刑之宣告等情，此有臺灣新竹地方法院檢察
      署刑案資料查註紀錄表及臺灣高等法院被告前案紀錄表各
      4 份在卷可參，其等因一時失慮，偶罹刑典，經此刑之宣
      告後，應知警惕而無再犯之虞，本院因認暫不執行其刑為
      當，各均予以宣告緩刑2 年，以啟自新。另為使其深切反
      省，爰併依刑法第74條第2 項第5 款之規定，命被告等人
      應向執行檢察官指定之政府機關、政府機構、行政法人、
      社區或其他符合公益目的之機構或團體，各提供50小時之
      義務勞務，並依刑法第93條第1 項第2 款諭知緩刑期內付
      保護管束，以啟自新，兼觀後效。
（六）至扣案之鏈鋸1 臺、砍刀1 把、鋁製背架3 個及繩索2 條
      等物，均係被告吳雨庭所有，且係供本件犯行時所用之物
      等情，業據被告吳雨庭於警詢時坦認在卷，爰均依刑法第
      38 條 第1 項第2 款之規定宣告沒收，並基於共同正犯責
      任共同原則，分別於被告黃文沼、彭曾維、賴金文、鄧源
      程之宣告刑項下宣告沒收。
據上論斷，應依刑事訴訟法第273 條之1 第1 項、 第299 條第1
項前段，森林法第52條第1 項第1 款、第4 款，刑法第11條前段
、第28條、第47條第1 項、第42條第3 項前段、第38條第1 項第
2 款、第74條第1 項第1 款、第2 項第5 款、第93條第1 項第2
款，判決如主文。
本案經檢察官邱志平到庭執行職務。
中    華    民    國    99    年    12    月    31    日
                  刑事第九庭    法  官  楊惠芬
以上正本證明與原本無異。
如不服本判決應於收受本判決後10日內向本院提出上訴書狀，上
訴書狀應敘述具體理由。上訴書狀未敘述上訴理由者，應於上訴
期間屆滿後20日內補提理由書狀於本院( 均須按他造當事人之人
數附繕本 )「切勿逕送上級法院」。
中    華    民    國    99    年    12    月    31    日
                                書記官  劉雅文
附錄本案論罪科刑所適用法條全文：
森林法第52條：
竊取森林主、副產物而有左列情形之一者，處六月以上五年以下
有期徒刑，併科贓額二倍以上五倍以下罰金：
一、於保安林犯之者。
二、依機關之委託或其他契約，有保護森林義務之人犯之者。
三、於行使林產採取權時犯之者。
四、結夥二人以上或僱使他人犯之者。
五、以贓物為原料，製造木炭、松節油、其他物品或培植菇類者
    。
六、為搬運贓物，使用牲口、船舶、車輛，或有搬運造材之設備
    者。
七、掘採、毀壞、燒燬或隱蔽根株，以圖罪跡之湮滅者。
八、以贓物燃料，使用於礦物之採取，精製石灰、磚瓦或其他物
    品之製造者。
前項未遂犯罰之。
第一項第五款所製物品，以贓物論，沒收之。

司法院資訊處製作；財團法人民間司法改革基金會備份。
